【裁判字號】    97,易,473
【裁判日期】    970829
【裁判案由】    毒品危害防制條例
【裁判全文】
臺灣基隆地方法院刑事判決               97年度易字第473號
公  訴  人  臺灣基隆地方法院檢察署檢察官
被      告  甲○○
上列被告因違反毒品危害防制條例案件，經檢察官提起公訴（97
年度毒偵字第1479號），因被告所犯為死刑、無期徒刑、最輕本
刑為3 年以上有期徒刑或高等法院管轄第一審案件以外之罪，且
於準備程序進行中，被告先就被訴事實為有罪之陳述，經本院合
議庭裁定進行簡式審判程序，判決如下：
    主  文
甲○○施用第二級毒品，累犯，處有期徒刑肆月，如易科罰金，
以新台幣壹仟元折算壹日；又持有第一級毒品，累犯，處有期徒
刑貳月，如易科罰金，以新台幣壹仟元折算壹日，扣案之第一級
毒品海洛因（驗餘淨重零點捌捌公克）沒收銷燬之，上開毒品之
包裝袋壹只，沒收之。應執行有期徒刑伍月，如易科罰金，以新
台幣壹仟元折算壹日；扣案之第一級毒品海洛因（驗餘淨重零點
捌捌公克）沒收銷燬之，上開毒品之包裝袋壹只，沒收之。
    事  實
一、甲○○前因施用毒品案件，經觀察、勒戒後，因認無繼續施
    用毒品之傾向，於民國94年1 月28日執行完畢釋放，並經臺
    灣基隆地方法院檢察署檢察官以93年度毒偵字第1919號不起
    訴處分，復因施用第二級毒品案件，經本院以94年度基簡字
    第712 號判決判處有期徒刑3 月確定，又因施用第二級毒品
    案件，經本院以95年度基簡字第177 號判決判處有期徒刑4
    月確定，於民國95年5 月10日因易科罰金執行完畢。
二、詎甲○○仍未戒除毒癮惡習，明知海洛因及安非他命係毒品
    危害防制條例規定之第一、二級毒品，依法不得持有、施用
    ，竟於97年6 月4 日上午某時，在基隆市○○區○○路37巷
    28號住處，以將第二級毒品安非他命置放於玻璃球吸食器內
    ，下以火燒烤後，吸食所生煙霧之方式，施用第二級毒品；
    復另行起意，於97年6 月6 日下午2 時許，在基隆市○○路
    某處，向真實姓名、年籍不詳，綽號「大胖」之成年男子，
    以新台幣5,000 元之代價，購買第一級毒品海洛因1 包（毛
    重1.1 公克，驗餘淨重0.88公克）而持有之。嗣於97年6 月
    6 日下午5 時許，在基隆市○○區○○路65號前為警盤查時
    ，主動交付持有之第一級毒品海洛因1 包（驗餘淨重0.88公
    克），並坦承前揭持有毒品之犯行，而願接受裁判，另經警
    採集尿液送驗後，始悉上情。
三、案經甲○○自首（持有第一級毒品部分）暨基隆市警察局第
    一分局報請臺灣基隆地方法院檢察署檢察官偵查起訴。
    理  由
壹、程序事項
    被告甲○○所犯者非為死刑、無期徒刑、最輕本刑為3 年以
    上有期徒刑之罪或高等法院管轄第一審案件，其於準備程序
    進行中，先就被訴事實為有罪之陳述，經告知其簡式審判程
    序之旨，並聽取公訴人、被告之意見後，本院依刑事訴訟法
    第273 條之1 第1 項之規定，裁定以簡式審判程序進行本案
    之審理。
貳、實體事項
一、事實認定部分
    上開事實，業據被告於警詢、偵查及本院審理時分別坦承不
    諱，且被告為警查獲後，採集之尿液檢體經送臺灣尖端先進
    生技醫藥股份有限公司檢驗，確呈安非他命類之陽性檢驗結
    果，此有該公司97年6 月16日出具之濫用藥物檢驗報告及基
    隆市警察局第一分局偵辦毒品案件尿液檢體對照表可稽，又
    扣案之白色粉末（毛重1.1 公克，驗餘淨重0.88公克）經鑑
    定後，含有第一級毒品海洛因之成分，此有法務部調查局濫
    用藥物實驗室97年6 月23日調科壹字第09723028170 號鑑定
    書在卷供參，足認被告之自白與事實相符，本件事證明確，
    被告犯行應堪認定。
二、論罪科刑部分
（一）被告曾受如事實欄所載之觀察、勒戒執行完畢，於94年1
      月28日釋放，有臺灣高等法院被告前案紀錄表在卷可稽，
      其經觀察、勒戒執行完畢釋放後，5 年內再行施用第二級
      毒品，核其所為，係犯毒品危害防制條例第10條第2 項之
      施用第二級毒品罪。其持有第二級毒品安非他命以供施用
      ，持有之低度行為，應為施用之高度行為所吸收，不另論
      罪。
（二）被告向「大胖」購買第一級毒品海洛因而持有之行為，係
      犯毒品危害防制條例第11條第1 項之持有第一級毒品罪，
      因被告持有第一級毒品之數量未達「轉讓持有毒品加重其
      刑之數量標準」規定之5 公克，自無須依毒品危害防制條
      例第11條第4 項之規定加重其刑。
（三）被告所犯上開2 罪間，犯意各別，行為互殊，應予分論併
      罰。
（四）被告曾受如事實欄所載之徒刑執行完畢，此有臺灣高等法
      院被告前案紀錄表供參，其受徒刑之執行完畢，再為本件
      施用第二級毒品及持有第一級毒品之犯行，均係於5 年以
      內故意再犯有期徒刑以上之罪，為累犯，應分別依刑法第
      47條第1 項之規定加重其刑。
（五）另按對於未發覺之罪自首而受裁判者，得減輕其刑，刑法
      第62條前段定有明文。本件被告為警盤查時，因心虛而自
      動將持有之海洛因交予警方，並坦承持有毒品情事，此有
      基隆市警察局第一分局97年6 月6 日基警一分偵字第9701
      61445 號刑事案件報告書及被告警詢筆錄可稽，堪認被告
      確係於警方查悉前揭持有毒品之犯行前自首，足見被告尚
      有悔意，是就被告所為持有第一級毒品之行為，爰依首揭
      規定減輕其刑，並先加後減之。另被告於警詢時，固坦承
      施用第二級毒品之行為，惟其供稱施用第二級毒品之時間
      係在97年6 月1 日晚間，顯與事實不符，自難認其就施用
      第二級毒品部分成立自首，即無從依據首揭規定減輕其刑
      ，附此敘明。
（六）爰審酌被告經觀察、勒戒，並經刑罰矯治後，竟未戒除毒
      癮之惡習，而再度施用第二級毒品，顯見缺乏戒斷決心，
      然其施用毒品僅屬戕害自身之行為，未侵犯其他法益，且
      持有第一級毒品之數量非鉅，復於警詢、偵查及本院審理
      中分別坦認犯行，犯後態度良好等一切情狀，分別量處如
      主文所示之刑，並均諭知易科罰金之折算標準，另依法定
      其應執行之刑。
（七）末按查獲之第一、二級毒品，不問屬於犯人與否，均沒收
      銷燬之，毒品危害防制條例第18條第1 項前段定有明文。
      本件扣案之第一級毒品海洛因（驗餘淨重0.88公克），應
      依上開規定沒收銷燬之；又上開毒品之包裝袋1 只，為被
      告所有供持有第一級毒品犯罪所用之物，故應依刑法第38
      條第1 項第2 款之規定宣告沒收。
據上論斷，應依刑事訴訟法第273 條之1 第1 項、第299 條第1
項前段，毒品危害防制條例第10條第2 項、第11條第1 項、第23
條第2 項、第18條第1 項前段，刑法第11條前段、第47條第1 項
、第62條前段、第41條第1 項前段、第38條第1 項第2 款、第51
條第5 款，判決如主文。
本案經檢察官李明哲到庭執行職務。
中    華    民    國    97    年    8     月    29    日
                  刑事第二庭法    官  邰婉玲
以上正本證明與原本無異。
如不服本判決應於收受本判決後10日內向本院提出上訴書狀，其
未敘述上訴理由者，並得於提起上訴後10日內向本院補提理由書
狀（均須按他造當事人之人數附繕本）「切勿逕送上級法院」。
中    華    民    國    97    年    8     月    29    日
                            書 記 官  彭筠凱
附錄所犯法條：
毒品危害防制條例第10條第2項
施用第二級毒品者，處 3 年以下有期徒刑。
毒品危害防制條例第11條第1項
持有第一級毒品者，處 3 年以下有期徒刑、拘役或新臺幣 5 萬
元以下罰金。


司法院資訊處製作；財團法人民間司法改革基金會備份。
